臺灣高雄地方法院刑事判決　　　　　　 100年度易字第1362號
被　　　告　翁勝彬
上列被告因詐欺案件，經檢察官聲請簡易判決處刑（99年度偵字
第5921號），本院改行通常程序，並經本院合議庭裁定改行簡式
審判程序，判決如下：
    主  文
翁勝彬犯如附表一所示之詐欺取財罪，共肆罪，均累犯，各處如
附表一所示之刑，如易科罰金，均各以新臺幣壹仟元折算壹日。
應執行有期徒刑壹年，如易科罰金，以新臺幣壹仟元折算壹日。
    事  實
一、翁勝彬前曾於民國91年、92年間分別因竊盜及詐欺案件，經
    臺灣高雄地方法院分別以91年簡字第575號、92年訴字第281
    5號刑事判決各判處有期徒刑6月、1年2月確定，並合併定應
    執行刑有期徒刑1年2月，甫於94年8 月12日縮短刑期假釋出
    監，並於同年9月4日假釋期滿未經撤銷，視為執行完畢。詎
    仍不知悔改，因與向淑萍間有債務糾紛，向淑萍並簽立如附
    表二所示之超過債務數額之本票，翁勝彬竟持上開超過債務
    數額之本票，意圖為自己不法之所有，基於詐欺取財之犯意
    ，而為下列犯行：
(一)翁勝彬於98年2月2日，基於詐欺取財之犯意，對向淑萍之母
    親向葉來春佯稱自己為地下錢莊業者，且向淑萍積欠地下錢
    莊大筆金錢，需由向葉來春代為償還云云，致向葉來春陷於
    錯誤，於98年2月5日凌晨，在高雄市○○區○○路與建德路
    口附近之大展檳榔攤，交付新臺幣（下同）5 萬元予翁勝彬
    ，翁勝彬並交付由向淑萍所開立，如附表二編號1 之票據號
    碼CH440711號本票予向葉來春。
(二)翁勝彬復於98年4 月18日，再次基於詐欺取財之犯意，對向
    葉來春佯稱向淑萍仍積欠地下錢莊之債務仍尚未還清云云，
    致向葉來春陷於錯誤，於98年4 月23日中午12時許，在高雄
    市○○區○○路附近之85度C 咖啡廳，交付14萬元予翁勝彬
    ，翁勝彬並交付由向淑萍所開立，如附表二編號2、3之票據
    號碼CHCH440704、CH440725號本票予向葉來春。
(三)翁勝彬又於98年6 月中旬某日，基於詐欺取財之犯意，在向
    淑萍之配偶李銘峰位在高雄市三民區○○○路408 號住處，
    對李銘峰佯稱向淑萍積欠地下錢莊大筆金錢，自己係受地下
    錢莊委託討債云云，致李銘峰陷於錯誤，當場交付5 萬元予
    翁勝彬，翁勝彬並交付由向淑萍所開立，如附表二編號4 之
    票據號碼CH440703號本票予李銘峰。
(四)翁勝彬復於98年8月1日前某日，基於詐欺取財之犯意，又向
    李銘峰佯稱向淑萍積欠地下錢莊之債務尚未還清云云，致李
    銘峰陷於錯誤，於98年8月1日下午3 時許，在高雄市三民區
    灣愛公園，交付3萬3,000元予翁勝彬，翁勝彬並交付如附表
    二編號5之票據號碼CH440719 號本票予李銘峰。嗣向淑萍報
    警處理，始悉上情。
二、案經高雄市政府警察局移送臺灣高雄地方法院檢察署檢察官
    偵查起訴。
    理  由
一、按本案被告翁勝彬所犯為死刑、無期徒刑、最輕本刑3 年以
    上有期徒刑以外之罪，亦非屬高等法院管轄之第一審案件，
    其於準備程序進行中，先就被訴事實為有罪之陳述，經告知
    簡式審判程序之旨，並聽取檢察官、被告及其辯護人之意見
    後，本院合議庭依刑事訴訟法第273條之1第1 項裁定進行簡
    式審判程序，是本案之證據調查，依同法第273條之2規定，
    不受同法第159條第1項、第161條之2、第161條之3 、第163
    條之1 ，及第164條至第170條所規定證據能力認定及調查方
    式之限制，合先敘明。
二、實體部分：
(一)訊據被告翁勝彬對於上揭事實均坦承不諱，並於本院審理中
    供稱：伊與向淑萍間是有債務糾紛，但數額沒有到伊向被害
    人向葉來春及李銘峰拿得那麼多等語（見本院卷三第32頁）
    ；核與被害人向葉來春、李銘峰於偵訊及本院100年6月24日
    審理中證述之情節合致（向葉來春證述部分見偵一卷第101
    頁、本院卷一第36至37頁，李銘峰證述部分見偵一卷第102
    頁、本院卷一第36頁），堪信被告上開自白與事實相符。
(二)又被告為取信於上開被害人，於詐得財物後另交付由向淑萍
    所開立，如附表二所示之本票5 張予被害人向葉來春及李銘
    峰等事實，業據被害人向葉來春於99年3 月15日警詢中證稱
    ：98年2月5日時伊先還5萬元給被告，被告則交付1張面額8
    萬元之本票（票號CH440711號，如附表二編號1），99年4月
    23日時伊又拿14萬元給被告，被告則交付2張本票（票號CH4
    40704、440725號，如附表二編號2、3），經伊親閱後，該3
    張本票確為伊女兒向淑萍之筆跡等語（偵一卷第31至32頁）
    ；證人李銘峰於99年3 月16日警詢中證稱：被告有歸還本票
    ，第一次還CH440703號本票（如附表二編號4 ），第二次還
    的本票（即CH440719號本票，如附表二編號5 ）伊置於家中
    ，至於CH451001號本票則是伊太太（即向淑萍）私下簽署給
    伊等語（偵一卷第28頁）明確，足見被告基於不法所有意圖
    向被害人向葉來春、李銘峰施用詐術之事實，已甚明確。
(三)另有如附表二所示之本票影本5紙（偵一卷第49至52頁）、9
    9年3月15日向葉來春之勘查採證同意書及高雄市警察局刑事
    警察大隊扣押物品目錄表各1 紙（偵一卷第44、48頁），99
    年3 月16日李銘峰之勘查採證同意書及高雄市警察局刑事警
    察大隊扣押物品目錄表各1 紙（偵一卷第43、47頁）等在卷
    可稽。本件事證明確，被告4次詐欺犯行，均洵堪認定。
三、論罪科刑：
(一)核被告翁勝彬所為，均係犯刑法第339條第1項之詐欺取財罪
    。被告所犯4 次詐欺取財罪，犯意各別、行為互殊，應分論
    併罰之。另被告曾犯如犯罪事實欄所示之罪，甫於94年9 月
    4 日假釋期滿未經撤銷視為執行完畢，此有台灣高等法院被
    告前案紀錄表在卷足參，其於有期徒刑之執行完畢後，5 年
    內故意再犯本件法定刑均為有期徒刑以上之刑之罪，均為累
    犯，均應依刑法第47條第1項加重其刑。
(二)爰審酌本件被告犯後坦承犯行，態度尚可，惟未能與被害人
    達成和解，暨參酌其詐騙金額等一切情狀，爰就其於98年4
    月23日向被害人向葉來春詐得14萬元部分，量處有期徒刑4
    月，並諭知易科罰金之折算標準；其餘詐欺犯行部分，均各
    量處有期徒刑3 月，並諭知易科罰金之折算標準；並合併定
    應執行刑有期徒刑1年，及諭知易科罰金之折算標準。
(三)又扣案之附表二所示之本票5 張，雖為被告於本件詐欺犯行
    中用以取信被害人之用，而為供犯罪所用之物，惟既經交付
    予被害人向葉來春及李銘峰，即已非屬被告所有；票據號碼
    CH451001之本票則並非被告於本件犯罪中所用之物，業據被
    害人李銘峰於警詢中證述在卷，已如前述，均爰不另為諭知
    沒收，附此敘明。
據上論斷，應依刑事訴訟法第452條、第273條之1第1 項、第284
條之1、第299條第1項前段、刑法第339條第1項、第51條第5 款、
第47條第1項、第41條第1項、刑法施行法第1條之1第2 項，判決
如主文。
本案經檢察官李茂增到庭執行職務。
中    華    民    國   100    年    10    月    19    日
                  刑事第二庭  法  官  洪韻婷
以上正本證明與原本無異。
如不服本判決應於收受判決後10日內向本院提出上訴書狀，並應
敘述具體理由。其未敘述上訴理由者，應於上訴期間屆滿後20日
內向本院補提理由書(均須按他造當事人之人數附繕本)「切勿逕
送上級法院」。
中    華    民    國   100    年    10    月    19    日
                                    書記官  莊永利
附表一：
┌──┬──────────┬────────┬──────────────┐
│編號│犯罪事實            │所犯法條        │罪刑及宣告刑                │
├──┼──────────┼────────┼──────────────┤
│ 1  │詳如犯罪事實欄一(一)│刑法第339條第1項│翁勝彬犯詐欺取財罪，累犯，處│
│    │                    │之詐欺取財罪    │有期徒刑參月，如易科罰金，以│
│    │                    │                │新臺幣壹仟元折算壹日。      │
├──┼──────────┼────────┼──────────────┤
│ 2  │詳如犯罪事實欄一(二)│刑法第339條第1項│翁勝彬犯詐欺取財罪，累犯，處│
│    │                    │之詐欺取財罪    │有期徒刑肆月，如易科罰金，以│
│    │                    │                │新臺幣壹仟元折算壹日。      │
├──┼──────────┼────────┼──────────────┤
│ 3  │詳如犯罪事實欄一(三)│刑法第339條第1項│翁勝彬犯詐欺取財罪，累犯，處│
│    │                    │之詐欺取財罪    │有期徒刑參月，如易科罰金，以│
│    │                    │                │新臺幣壹仟元折算壹日。      │
├──┼──────────┼────────┼──────────────┤
│ 4  │詳如犯罪事實欄一(四)│刑法第339條第1項│翁勝彬犯詐欺取財罪，累犯，處│
│    │                    │之詐欺取財罪    │有期徒刑參月，如易科罰金，以│
│    │                    │                │新臺幣壹仟元折算壹日。      │
└──┴──────────┴────────┴──────────────┘
附表二：
┌──┬──────┬──────┬────┬─────┬───────┐
│編號│發票日      │到期日      │票據號碼│票面金額（│附註          │
│    │            │            │        │新臺幣）  │              │
├──┼──────┼──────┼────┼─────┼───────┤
│ 1  │97年10月1日 │97年7月23日 │CH440711│8萬元     │偵一卷第50頁  │
├──┼──────┼──────┼────┼─────┼───────┤
│ 2  │97年7月23日 │97年9月10日 │CH440704│7萬元     │偵一卷第51頁  │
├──┼──────┼──────┼────┼─────┼───────┤
│ 3  │97年4月2日  │97年4月15日 │CH440725│7萬元     │偵一卷第51頁  │
├──┼──────┼──────┼────┼─────┼───────┤
│ 4  │97年8月15日 │97年8月15日 │CH440703│4萬元     │偵一卷第49頁  │
├──┼──────┼──────┼────┼─────┼───────┤
│ 5  │98年1月10日 │98年4月10日 │CH440719│7萬元     │偵一卷第52頁  │
└──┴──────┴──────┴────┴─────┴───────┘
附錄本案論罪科刑法條：
中華民國刑法第339條（普通詐欺罪）
意圖為自己或第三人不法之所有，以詐術使人將本人或第三人之
物交付者，處 5 年以下有期徒刑、拘役或科或併科 1 千元以下
罰金。
以前項方法得財產上不法之利益或使第三人得之者，亦同。
前二項之未遂犯罰之。